最高法院刑事判決　　　　　　　　　　　　　　　八十八年度台上字第二二○三號
　　上　訴　人　甲○○
　　選任辯護人　吳謹斌律師
右上訴人因妨害公務案件，不服台灣高等法院中華民國八十六年三月二十八日第二審
判決（八十六年度上訴字第三三一號，起訴案號：台灣板橋地方法院檢察署八十五年
度偵字第九三○八號），提起上訴，本院判決如左：
    主  文
上訴駁回。
    理  由
按刑事訴訟法第三百七十七條規定：上訴於第三審法院，非以判決違背法令為理由，
不得為之。是提起第三審上訴，應以原判決違背法令為理由，係屬法定要件；如果上
訴理由狀並未依據卷內訴訟資料具體指摘原判決不適用何種法則或如何適用不當，或
所指摘原判決違法情事顯與法律規定得為第三審上訴理由之違法情形不相適合時，均
應認其上訴為違背法律上之程式，予以駁回。本件原判決依憑證人朱哉檳、朱雅卉、
陳泳清、蕭美春、胡哲雄之證供，及上訴人甲○○在朱哉檳住處要求重作告訴筆錄之
錄音帶暨其譯文、法務部調查局鑑定錄音帶之鑑驗通知書、第一審法院勘驗錄音帶之
勘驗筆錄與上訴人不利於己之陳述等證據，本於推理作用，而維持第一審毀棄公務員
職務上掌管之文書罪刑之判決，並宣告緩刑三年。上訴意旨略稱：（一）上訴人是否
燒燬其製作之筆錄，卷內並未有確切之證人及證據，原判決僅以朱哉檳片面之詞，遽
論處上訴人罪刑，顯屬率斷。又原判決雖認定上訴人燒燬偵訊筆錄，但其燒燬之時間
、地點均不詳，其證據何在﹖均欠明瞭，自不足為適用法律之依據。（二）上訴人於
民國八十六年二月二十六日具狀聲請傳訊證人及調查證據，原審並未依聲請傳訊台北
縣警察局三峽分局鳳鳴派出所主管黃緯哲及熊志宏、王銀寮，亦未函請法務部調查局
令朱哉檳與上訴人對質、測謊，且未依職權查明筆錄是否製作完成，此等證據方法既
非不易調查或無法調查，乃竟不予調查，又未裁定駁回，顯有應於審判期日調查之證
據未予調查之違法。（三）上訴人於八十五年二月一日晚上九時許，因朱哉檳申請驗
傷單須三日及和解未成立，曾依警察偵查犯罪規範第三節報告程序之規定向主管黃緯
哲報告：製作朱哉檳之（告訴）筆錄僅半頁，並未完成製作筆錄程序等語，另於八十
五年二月二十八日檢送朱哉檳偵訊筆錄一式三份予台北縣警察局二組巡官胡哲雄備查
，可證朱哉檳之筆錄僅製作半頁未完成；此外，上訴人尚未製作完成朱哉檳之筆錄，
有陳瑞興、熊志宏、王銀寮、蕭美春等人之證供可證，並有陳文錄、林金助足資佐證
，原審對有利上訴人之辯解及證人陳瑞興、熊志宏、王銀寮、蕭美春之證言，均未予
採納，顯違證據法則。（四）朱哉檳於警訊稱其於八十五年二月一日下午三時到鳳鳴
派出所報案，然其報案時間應是八十五年二月一日下午五時四十分，當時夜色已晚，
距晚餐時間顯然無多少時間製作筆錄，朱哉檳所稱顯然有誤，亦可證巡官胡哲雄製作
之筆錄不實在；又朱哉檳在偵查時稱伊有蓋一個橫的手印，上訴人說不可以，又蓋二
個直的云云，但究竟何人目擊﹖並不詳，證據何在﹖有無直接、積極之證據，卷內並
無資料，且按手印，不論橫直均可，何須按三次，顯係朱哉檳自己編撰，不可採信；
另朱哉檳在一審稱製作筆錄時僅陳瑞興一人在場，然查是日製作筆錄時，除陳瑞興外
，尚有熊志宏坐在上訴人對面，事後回所之王銀寮，均目睹朱哉檳之（告訴）筆錄未
完成，足證朱哉檳此部分證言不實在。朱哉檳之供詞既如上述，前後不一，矛盾且不
實，並有疑竇，乃原審竟未於職權範圍內，予以相當調查，遽採為證據而論處上訴人
罪刑，即與法有違。（五）朱哉檳呈案之錄音帶，係斷章取義並私自剪接及消音而成
，其譯文為概括性，並非真實對話之直譯，況上訴人所稱燒燬者係「朱哉檳筆錄之複
寫紙」，而非「朱哉檳之筆錄」，原審不察，並以該錄音帶及譯文論處上訴人罪刑，
亦屬採證違法。經查：一、犯罪之時間、地點，除有特殊情形外，並非構成犯罪事實
之要素，有罪判決關於時間、地點之記載，旨在辨別犯罪之同一性及法院管轄權。卷
查上訴人係台北縣警察局三峽分局鳳鳴派出所警員，住台北縣新莊市，不論其在何處
犯罪，依刑事訴訟法第五條第一項之規定，第一審（台灣板橋地方法院）及第二審即
原審（台灣高等法院）均有管轄權；又上訴人並無犯罪前科，原判決所適用之法律，
於八十五年二月一日下午朱哉檳離開上開派出所，至八十五年二月六日下午三時許止
，亦無變更情形，上訴人不論於八十五年二月一日下午朱哉檳離開上開派出所至八十
五年二月六日下午三時許之間之何時將其職務上掌管之文書朱哉檳告訴筆錄持至何處
毀棄，其所應適用之法律均相同，而原判決認定上訴人於八十五年二月一日下午朱哉
檳離開上開派出所至八十五年二月六日下午三時許前之某時，在不詳地點，毀棄朱哉
檳之告訴筆錄，復已足以辨別犯罪之同一性；則原判決對於上訴人毀棄上開告訴筆錄
之時間，僅記載八十五年二月一日下午朱哉檳離開上開派出所至八十五年二月六日下
午三時許前某時，而未明確認定為何「日」，且未明確認定上訴人將上開筆錄持至何
地毀棄，亦不生違背法令問題，上訴意旨（一）執以指摘原判決不當，自非適法之第
三審上訴理由。至其餘上訴意旨（一）及（三）（四）（五），純係對原判決已於理
由內指駁說明之事項及原審採證認事職權之合法行使，重為事實上之爭執，及任憑己
意，漫事指摘，俱不足據以辨認原判決有其所指違背法令之形式。二、上訴人於原審
聲請傳訊黃緯哲、熊志宏、王銀寮及函請法務部調查局令朱哉檳與上訴人對質、測謊
，原審未予調查，又未認其無調查之必要，以裁定駁回之，或於判決理由予以說明，
其踐行之訴訟程序，容有瑕疵，然依原判決所列上開證據，顯示上訴人確有燒燬其職
務上掌管之朱哉檳告訴筆錄甚明，原審縱曾予調查，仍無從動原判決依憑上述證據
本於推理作用所認定之犯罪事實，即於判決顯無影響，依刑事訴訟法第三百八十條之
規定，尚不得據為上訴第三審之理由，是上訴意旨（二），亦非適法之第三審上訴理
由。綜上所述，應認本件上訴違背法律上之程式，予以駁回。
據上論結，應依刑事訴訟法第三百九十五條前段，判決如主文。
中      華      民      國    八十八    年      四      月    二十九    日
                              最高法院刑事第九庭
                                  審判長法官  曾  有  田
                                        法官  林  永  茂
                                        法官  陳  宗  鎮
                                        法官  劉  介  民
                                        法官  謝  俊  雄
      右正本證明與原本無異
                                              書  記  官
中      華      民      國    八十八    年      五      月      四      日
